臺灣臺北地方法院簡易民事判決
                                   110年度店簡字第1498號
原      告  台灣中油股份有限公司

法定代理人  李順欽  

訴訟代理人  鄧振榮  
            温佳萱  
被      告  于德年  
上列當事人間損害賠償事件，本院於民國111年4月28日言詞辯論
終結，判決如下：
    主     文
原告之訴駁回。
訴訟費用新臺幣壹仟壹佰壹拾元由被告負擔。
    事實及理由
一、按債務人對於支付命令於法定期間合法提出異議者，支付命
    令於異議範圍內失其效力，以債權人支付命令之聲請，視為
    起訴，民事訴訟法第519條第1項定有明文。查原告原係向本
    院聲請核發支付命令，惟被告於法定期間內提出異議，依同
    條之規定，應以原支付命令之聲請視為起訴。次按，訴狀送
    達後，原告不得將原訴變更或追加他訴，但擴張或減縮應受
    判決事項之聲明者，不在此限，民事訴訟法第255條第1 項
    第3 款定有明文。查原告起訴時，原訴之聲明請求：被告應
    給付原告新臺幣（下同）109,197元，及自起訴狀繕本送達
    翌日起至清償日止，按年息百分之5計算之利息。嗣於本院
    民國111年2月17日言詞辯論程序中變更聲明為：被告應給付
    原告109,653元，其中109,197元自支付命令狀繕本送達翌日
    起至清償日止按年息百分之5計算之利息；其中465 元自111
     年2 月18日起至清償日止按年息百分之5計算之利息，核屬
    擴張應受判決事項之聲明，揆諸前揭說明，應予准許，合先
    敘明。
二、原告起訴主張：被告於109年9月21日下午14時45分許駕駛車
    牌號碼為00-0000號車（下稱被告車輛）至原告所屬台北營
    業處萬隆加油站洗車（下稱系爭洗車站），本應注意遵從洗
    車服務員之指示前行，且客觀上並無不能注意之情事，竟因
    駕駛不慎，突然向前衝撞前方車牌號碼為000-0000號車輛，
    後倒車衝撞系爭洗車站之洗車雨棚立柱，再往前撞擊系爭洗
    車站內油氣回收設備與油品室大門，致系爭洗車站內如附表
    所示之設備損壞及油料損失，扣除保險公司理賠金額90,456
    元後，原告尚有109,197元之損害未獲清償，被告屢催不理
    ，爰依侵權行為法律關係，請求被告賠償上開必要修復費用
    等語，並聲明：被告應給付原告109,653元，其中109,197元
    自支付命令狀繕本送達翌日起至清償日止按年息百分之5計
    算之利息；其中465 元自111 年2 月18日起至清償日止按年
    息百分之5計算之利息。
三、被告方面：
  ㈠被告車輛雖於109年9月21日在系爭洗車站發生暴衝，並熄火
    停在路燈柱前，然僅撞及凸出地面上約1尺8至2尺8左右之三
    支鉛鋁合金管（油氣管）致其傾斜，幸有路燈柱之阻擋而未
    造成更大損害，系爭洗車站內之油管未破裂，封油管蓋亦完
    好如初，更無油料及氣體外洩，僅路燈右方20公尺外有油氣
    管線。而原告主張其油氣耗損恐與其大翻修各項油氣須抽取
    並移位、重建有關。
　㈡被告車輛發生暴衝當時，其場域空曠，系爭洗車站內並無原
    告主張受有如附表所示之設備及油料損失。而如系爭洗車站
    內如附表所示之設備確實損壞，原告應恢復其原狀，並通知
    被告參與估價鑑定程序，然被告從未接獲通知。
　㈢明細表內各球閥均在油氣管線內，油氣管線、封蓋及球閥均
    完整無損，倘真有損壞則因漏氣而使馬達空轉，而無法抽取
    油品，原告應無營運損失，故可證明其各管線及球閥均完整
    無損。又原告因其設備、管線老舊損壞，急需更新，因而對
    本案損害有誇大不實之請求等語。並聲明：⒈原告之訴駁回
    。⒉如受不利判決，願供擔保請准宣告免為假執行。
四、得心證之理由：
  ㈠本件事故發生被告有過失乙節，按當事人主張有利於己之事
    實者，就其事實有舉證之責任，民事訴訟法第277 條前段有
    明文規定。按因故意或過失，不法侵害他人之權利者，負損
    害賠償責任；汽車、機車或其他非依軌道行駛之動力車輛，
    在使用中加損害於他人者，駕駛人應賠償因此所生之損害，
    但於防止損害之發生，已盡相當之注意者，不在此限，民法
    第184 條第1 項前段、第191 條之2 分別定有明文。揆諸民
    法第191 條之2 規定，本條但書係專為非依軌道行駛之動力
    車輛在使用中駕駛人之責任而為舉證責任倒置之規定，故凡
    動力車輛在使用中加損害於他人者，由法律推定駕駛人侵害
    他人之行為係出於過失，除駕駛人已於防止損害之發生盡相
    當之注意外，即應依民法第191 條之2 規定賠償被害人所受
    損害。經查，原告主張之事實，業據其提出與其所述相符之
    建物所有權狀、建物登記第二類謄本、設備毀損照片、被告
    車輛暴衝之監視錄影畫面、工作單、原始憑證黏存單、啟名
    實業社報價單、施工前照片、施工中照片、施工後照片、國
    泰世紀產物保險股份有限公司火災保險賠償申請書、道路交
    通事故資料申請書、理算總表、理算明細表、台灣中油股份
    有限公司油品行銷事業部台北營業處110年2月25日函文等資
    料影本為證（參見本院110年度司促字第8769號卷第11頁至
    第54頁），核閱屬實。被告雖以前揭情詞置辯，然就事故發
    生之經過業經本院勘驗事故發生經過之光碟，其勘驗之結果
    如下（詳參見本院卷第148頁之勘驗筆錄）：
　⒈畫面A系爭車輛自連外道路駛入原告洗車場內，前方已有一輛
    自小客車正在進行人工洗車程序（下稱甲車）。被告於駕駛
    坐內給付洗車員某物後，洗車員對被告為某種指示後，系爭
    車輛先是往後倒退約2 秒後，突往前方急駛，並衝撞前方正
    在進行洗車之甲車，撞擊後約2 秒，又突往後倒車，再往前
    方撞擊甲車，並將甲車衝撞出監視畫面之遠方，被告所駕駛
    的車輛亦衝出監視器畫面外。
  ⒉畫面B與畫面A同，僅其視角由車輛前方拍攝。
  ⒊畫面C畫面上半部為車輛自洗車場洗車完成後之出車口，出車
    方向由右至左，畫面中系爭車輛將甲車撞擊往左側衝出，系
    爭車輛撞擊管線設備及油品區外側，復後退再向前撞擊。
  ⒋監視畫面中未能拍攝到受損物品及其受損情形。
　　佐以原告所提出之事故現場照片已經處呈現各該遭毀損部分
    之狀況（詳參見本院卷第137頁），是被告車輛於上開時地
    因駕駛不慎，車輛暴衝導致原告受有如附表所示之損害，洵
    堪認定。則被告有前揭應注意能注意而未注意之過失，且與
    原告受有損害間有相當因果關係，揆諸上開規定，被告就本
    件肇事應負過失侵權行為責任，堪可認定。
  ㈡次按，被告有行車之過失，致發生本件毀損事故，就系爭車輛所受損害，而負侵權行為損害賠償責任者，除法律另有規定或契約另有訂定外，應回復他方損害發生前之原狀，債權人亦得請求支付回復原狀所必要之費用，以代回復原狀，民法第213 條第1 項、第3 項亦分別定有明文。又按，不法毀損他人之物者，被害人得請求賠償其物因毀損所減少之價額，民法第196 條定有明文；又按物被毀損時，被害人除得依民法第196 條請求賠償外，並不排除民法第213 條至第215 條之適用。再者，依民法第196條請求賠償物被毀損所減少之價額，得以修復費用為估定之標準，但以必要者為限（例如︰修理材料以新品換舊品，應予折舊），最高法院77年度第9次民事庭會議決議可資參照。是本件系爭加油機之修理均係以新零件更換被損之舊零件，則以修理費作為損害賠償之依據時，自應將零件折舊部分予以扣除。又依「營利事業所得稅結算申報查核准則」第95條第8項：「固定資產提列折舊採用定率遞減法者，以1年為計算單位，其使用期間未滿1年者，按實際使用之月數相當於全年之比例計算之，不滿1個月者，以月計。」及依行政院所頒「固定資產耐用年數表」及「固定資產折舊率表」之規定，空心磚、金屬之耐用年數為十年，依定率遞減法每年應折舊206 ／1000。標誌、招牌油氣回收設備耐用年數為五年，依定率遞減法每年應折舊369 ／1000，又其使用期間未滿1 年者，按實際使用之月數相當於全年之比例計算之；不滿1 年者，以月計，其最後1 年之折舊額加歷年折舊累計額，其總和不得超過該資產成本原額之10分之9 。原告主張因本件事故致受有如附表所示之損失，固據其提出理算明細表為證，惟因事隔多年，所受損害之設備採購之單據已不可考，當年辦理採購之承辦人員亦已更迭，業據原告陳明在卷（參見本院卷第109頁），本院審酌原設備外觀上看來稍屬陳舊，爰依民事訴訟法第222條第2項規定認該等設備已逾使用年限。是如附表所示之相關設備，其最低使用年限詳如附表所示，其折舊後之金額合計68,855元，逾此部分之請求，則屬無據。
　㈢末按被保險人因保險人應負保險責任之損失發生，而對於第
    三人有損失賠償請求權者，於保險人履行賠償之義務後，依
    保險法第53條第1項規定，其損失賠償請求權於賠償金額範
    圍內，當然移轉於保險人，被保險人於受領保險金給付後，
    即不得再向第三人行使已移轉予保險人之損失賠償請求權（
    最高法院93年度台上字第2060號判決意旨參照）。此外，保
    險人所給付受益人之保險金，可視為被保險人或加害人所負
    損害賠償金額之一部分，受害人倘已自保險金獲得滿足，自
    不得又對被保險人或加害人再事請求（最高法院90年度臺上
    字第825號判決意旨可茲參照）。查原告因上開事故，已向
    其所投保之國泰世紀產物保險公司請求理賠，並受領理賠金
    90,456元，業經原告陳明在卷，揆諸前揭規定，被告受賠償
    請求時，得予扣除之。惟因本件原告受理賠之數額(90,456
    元)已高於可請求之金額(68,855元)，故原告已無剩餘可得
    請求被告賠償之金額。　
五、綜合上述，兩造於上開時間、地點發生系爭事故，本院依證
    據調查結果，雖認被告應有過失而須負侵權行為賠償責任。
    惟原告因上開事故已獲保險理賠之金額，已逾經計算可得請
    求之範圍，原告已無剩餘金額得請求被告賠償。從而，原告
    依侵權行為法律關係請求被告給付109,653元，其中109,197
    元自支付命令狀繕本送達翌日起至清償日止按年息百分之5
    計算之利息；其中465 元自111 年2 月18日起至清償日止按
    年息百分之5計算之利息，為無理由，應予駁回之。
六、訴訟費用負擔之依據：民事訴訟法第78條。本件訴訟費用額
    ，依後附計算式確定如主文所示之金額。
中　　華　　民　　國　　111 　年　　6 　　月　　7 　　日
                  臺灣臺北地方法院新店簡易庭
                              法  官  石蕙慈
以上正本係照原本作成。
對於本件判決如有不服，應於收受送達後20日內向本院提出上訴
書狀，上訴於本院合議庭，並按他造當事人之人數附具繕本。
如委任律師提起上訴者，應一併繳納上訴審裁判費。
中　　華　　民　　國　　111 　年　　6 　　月　　7 　　日
                              書記官  徐子芹　
訴訟費用計算式：
第一審裁判費     1,110元（新臺幣，含支付命令費用500元）
合計             1,110元　　　　　　　　　　　　　　　　
附表：
 地點 項次 項目 數量 單位 單價 (新臺幣/元) 價額 (新臺幣/元) 最低使用年限 折舊後金額 (新臺幣/元) 一 萬隆加油站 油品間之儲藏室 1 橫式牆板 15 ㎡ 3,000 45,000 10 4,482   2 不鏽鋼門 1 座 20,000 20,000 10 1,992   3 碳酸鈣單面隔間 25 ㎡ 1,000 25,000 10 2,490   4 暗牆矽酸鈣天花板 6 ㎡ 1,000 6,000 10 598   5 拆除廢棄物 1 式 5,000 5,000 工資無折舊 5,000   6 損壞拆除工資 1 式 10,000 10,000 工資無折舊 10,000   7 水電復舊 1 式 3,000 3,000 工資無折舊 3,000   8 營業稅 5 　 　 5,700 工資無折舊 5,700 二 萬隆加油站之卸油區 1 卸油告示牌 1 個 6,380 6,380 5 638   2 柴油告示牌 3 個 150 450 5 45   3 不鏽鋼箱 1 個 2,750 2,750 5 275   4 拒馬整修 3 個 1,500 4,500 5 450   5 工資 1 式 6,000 6,000 工資無折舊 6,000 三 萬隆加油站之 一次回收設備 1 2"球閥 4 只 1,600 6,400 5 640   2 2"短管 8 只 320 2,560 5 256   3 3"短管 4 支 510 2,040 5 204   4 3"法蘭 2 片 500 1,000 5 100   5 三通浮球閥 3 組 6,500 19,500 5 1,950   6 汽油3"卸油蓋 1 只 1,900 1,900 5 191   7 回收頭蓋 1 只 1,900 1,900 5 191   8 零件及油漆 1 式 1,200 1,200 工資無折舊 1,200   9 一次回收頭處組裝焊接 1 式 6,500 6,500 工資無折舊 6,500   10 原一式回收頭浮球閥等拆除 1 式 1,800 1,800 工資無折舊 1,800   11 柴油3"卸油彎頭組及更換工資 1 組 6,100 6,100 工資無折舊 6,100   12 營業稅 　 　 　 2,545 無折舊 2,545 四 油品 1 20L聽裝煤油 11 桶 591.6 6,508 無折舊 6,508 　 合計 　 　 　 　 　 199,733 　 68,855